【裁判字號】    91,訴,1285
【裁判日期】    920114
【裁判案由】    稅捐稽徵法等
【裁判全文】
臺灣板橋地方法院刑事判決                        九十一年度訴字第一二八五號
    公  訴  人  臺灣板橋地方法院檢察署檢察官
    被      告  甲○○
右列被告因違反稅捐稽徵法等案件，經檢察官提起公訴（八十八年度偵字第八八七一
號），本院判決如左：
    主  文
甲○○公司負責人，為納稅義務人，以不正當方法逃漏稅捐，處有期徒刑月，如易
科罰金，以佰元折算壹日；又行使從事業務之人，明知為不實之事項，而登載於其
業務上作成之文書，足以生損害於公眾及他人，處有期徒刑月，如易科罰金，以
佰元折算壹日；應執行有期徒刑伍月，如易科罰金，以佰元折算壹日，緩刑貳年。
    事  實
一、甲○○係設於臺北縣中和市○○街四二三巷六號「原昱有限公司」（以下簡稱原
    昱公司）之負責人（董事），並為從事填報各類所得稅扣繳暨免扣繳憑單業務之
    人，明知蘇寬諒於民國八十四年間，並未受僱在原昱公司工作，竟基於行使業務
    上登載不實文書，虛列員工薪資增加成本之不正方法，逃漏原昱公司應納之營利
    事業所得稅之犯意，在上址原昱公司，利用不知情之會計人員虛偽製作蘇寬諒在
    原昱公司任職之八十四年度各類所得扣繳暨免扣繳憑單，登載蘇寬諒於八十四年
    度在原昱公司領得薪資新臺幣十四萬元，並據以填載原昱公司之八十四年度營利
    事業所得稅結算申報書，虛增薪資支出十四萬元，向財政部臺灣省北區國稅局申
    報而行使之，以此不正當之方法逃漏原昱公司八十四年度之營利事業所得稅約三
    萬五千元，足以生損害於財政部台灣省北區國稅局稅捐稽徵之正確性，並使蘇寬
    諒受有繳納該虛列薪資之所得稅捐及滯納金之虞等損害。
二、案經蘇寬諒訴請臺灣板橋地方法院檢察署檢察官偵查起訴。
    理  由
一、訊據被告甲○○坦承：伊係原昱公司之負責人，蘇寬諒並未在原昱公司任職，伊
    曾指示會計人員製作上開扣繳憑單等情，惟矢口否認有逃漏稅捐等犯行，並辯稱
    ：蘇寬諒的工資請領資料是工頭拿給伊的，伊不是故意要逃漏稅捐云云。惟查，
    右揭犯罪事實，業據告訴人蘇寬諒於偵查中指述明確，復有財政部台北市國稅局
    綜合所得稅核定通知書、上開八十四年度各類所得扣繳暨免扣繳媒體申報資料（
    供納稅人查詢專用）影本各一份附卷可稽。又被告始終未能提出其所指上述工頭
    之姓名年籍資料，所辯已難憑信；況且被告明知蘇寬諒未在原昱公司任職，竟任
    憑工頭提供資料即委由不知情之會計人員製作前述各類扣繳憑單，虛增原昱公司
    之薪資支出並持以申報，其有逃漏稅捐及行使業務上登載不實文書之事實，至為
    明確，前開所辯顯係推諉卸責之詞，不足採信。本件事證明確，被告犯行堪以認
    定。
二、按稅捐稽徵法第四十七條第一款規定，係將納稅義務人之公司責任，基於刑事政
    策之考量，於應處徒刑之範圍，轉嫁於公司之負責人，該條款所稱公司負責人係
    指公司法第八條規定所謂公司負責人，且實際參與公司業務執行之人（最高法院
    八十六年度台上字第二五七○號判決參照），因此而受罰之公司負責人，乃屬於
    「代罰」之性質，非逃漏稅捐之納稅義務人，與公司負責人之其他犯罪行為間，
    無方法結果之牽連關係可言（最高法院八十五年度台上字第六○六五號參照）。
    次按營利事業填報扣繳憑單，乃附隨其業務而製作，屬業務上所掌文書，此種扣
    繳憑單內容如有不實，而足生損害於公眾或他人，即係犯業務上登載不實文書之
    罪名（最高法院七十年九月二十一日、七十年度第九次刑事庭會議決議參照，最
    高法院九十年五月八日、九十年度第五次刑事庭會議複審決議仍維持該決議，並
    不認定扣繳暨免扣繳憑單屬會計憑證，最高法院九十一年度台上字第四四０八號
    及九十一年度台上字第六一三一號判決均採相同見解）。本件被告係原昱公司之
    負責人，負責稅捐之申報，其於業務上作成之扣繳憑單上，虛偽登載蘇寬諒領得
    薪資之不實事項，並持向稅捐機關申報稅捐，足以生損害於蘇寬諒及稅捐機關稅
    捐稽徵之正確性，核其所為，係犯刑法第二百十六條、第二百十五條之行使業務
    上登載不實文書罪及稅捐稽徵法第四十七條第一款、第四十一條公司負責人逃漏
    稅捐罪；其業務上登載不實文書之低度行為為行使之高度行為所吸收，不另論罪
    ；被告利用不知情之會計人員從事上開犯行，為間接正犯；被告所犯以不正當方
    法逃漏稅捐及行使業務上登載不實文書罪二罪，犯意各別，行為互異，應予分論
    併罰，公訴人認應依牽連犯關係從一重處斷，容有未合。又查被告行為後，刑法
    第四十一條業已修正，並於九十年一月十日經總統公布，於九十年一月十二日生
    效，比較新舊法條文修正之結果，其中修正前刑法第四十一條「犯最重本刑為三
    年以下有期徒刑以下刑之罪，而受六月以下有期徒刑或拘役之宣告，因身體、教
    育、職業或家庭之關係，執行顯有困難，得以一元以上三元以下折算一日，易科
    罰金」之規定，已經修正之新法擴大得易科罰金之範圍，凡「所犯最重本刑為五
    年以下有期徒刑之罪」，符合前開與舊法相同之其他要件下，即得易科罰金，是
    適用新法即對被告原所犯最重本刑為有期徒刑五年以下之罪者，使其有易科罰金
    之適用，則被告違反稅捐稽徵法部分，上開法律變更對被告而言，自較有利，故
    依刑法第二條第一項前段之規定，予以適用，而就業務登載不實部分，應適用裁
    判時之法律，即均適用裁判時之新修正刑法第四十一條第一項之規定，就所宣告
    之刑諭知如易科罰金之折算標準。爰審酌被告之犯罪動機、目的、手段、所生危
    害、其逃漏原昱公司應納之營利事業所得稅之數額尚少及犯罪後態度等一切情狀
    ，分別量處如主文所示之刑，並諭知易科罰金之折算標準，及定其應執行之刑。
    末查被告未曾受有期徒刑以上刑之宣告，有臺灣高等法院檢察署刑案紀錄簡覆表
    一紙在卷可稽，其因一時失慮，致罹刑章，經此次科刑之教訓，當知警惕，信無
    再犯之虞，本院因認所宣告之刑以暫不執行為當，爰併予宣告緩刑二年，以啟自
    新。
據上論斷，應依刑事訴訟法第二百九十九條第一項前段，稅捐稽徵法第四十七條第一
款、第四十一條，刑法第十一條前段、第二條第一項前段、第二百十六條、第二百十
五條、第四十一條第一項前段、第五十一條第五款、第七十四條第一款，罰金罰鍰提
高標準條例第一條前段、第二條，判決如主文。
本案經檢察官許梨雯到庭執行職務。
中      華      民      國    九十二    年     一     月      十四      日
                                      臺灣板橋地方法院刑事第三庭
                                          法  官  樊  季  康
右正本證明與原本無異。
如不服本判決，應於判決送達後十日內，向本院提出上訴狀。
                                          書記官  馬  秀  芳
中      華      民      國    九十二    年     一     月      十四      日
附錄本案論罪科刑法條全文：
稅捐稽徵法第四十一條
納稅義務人以詐術或其他不正當方法逃漏稅捐者，處五年以下有期徒刑、拘役或科或
併科新台幣六萬元以下罰金。
稅捐稽徵法第四十七條
本法關於納稅義務人、扣繳義務人及代徵人應處徒刑之規定，於左列之人
適用之：
一  公司法規定之公司負責人。
二  民法或其他法律規定對外代表法人之董事或理事。
三  商業登記法規定之商業負責人。
四  其他非法人團體之代表人或管理人。
稅捐稽徵法第四十三條
教唆或幫助犯第四十一條或第四十二條之罪者，處三年以下有期徒刑、拘役或科新台
幣六萬元以下罰金。
稅務人員、執行業務之律師、會計師或其他合法代理人犯前項之罪者，加重其刑至二
分之一。
稅務稽徵人員違反第三十三條規定者，除觸犯刑法者移送法辦外，處一萬元以上五萬
元以下罰鍰。
刑法第二百十五條
從事業務之人，明知為不實之事項，而登載於其業務上作成之文書，足以生損害於公
眾或他人者，處三年以下有期徒刑、拘役或五百元以下罰金。
刑法第二百十六條
行使第二百十條至第二百十五條之文書者，依偽造、變造文書或登載不實事項或使登
載不實事項之規定處斷。


司法院資訊處製作；財團法人民間司法改革基金會備份。
